【裁判字號】    96,訴,3925
【裁判日期】    970402
【裁判案由】    侵權行為損害賠償
【裁判全文】
臺灣臺北地方法院民事判決              96年度訴字第3925號
原      告  辛○○
兼訴訟代理  己○○
人
原      告  子○○
被      告  壬○○
            癸○○
前列二人共同
訴訟代理人  李勝琛律師
前列二人共同
訴訟代理人  翁松谷律師
被      告  丁○○
            乙○○
            庚○○
            丙○○
            戊○○
前列五人共同
訴訟代理人  牛湄湄律師
被      告  甲○○
當事人間請求侵權行為損害賠償事件，本院於中華民國97年3月
19日言詞辯論終結，判決如下：
    主      文
被告壬○○應給付原告辛○○新臺幣拾萬元。
原告其餘之訴駁回。
訴訟費用由被告壬○○負擔七分之一，餘由原告負擔。
本判決原告勝訴部分得假執行；但被告壬○○如以新臺幣拾萬元
為原告預供擔保，得免為假執行。
    事實及理由
一、按訴狀送達後，原告不得將原訴變更或追加他訴，但被告同
    意者、擴張或減縮應受判決事項之聲明者，不在此限；被告
    於訴之變更或追加無異議，而為本案之言詞辯論者，視為同
    意變更或追加，民事訴訟法第255條第1項第1款、第3款及第
    2項定有明文。本件原告辛○○、己○○、子○○原僅對被
    告壬○○、癸○○、丁○○、乙○○、庚○○、甲○○起訴
    請求損害賠償，並聲明被告應連帶給付原告新臺幣（下同）
    70萬元及自起訴狀繕本送達翌日起至清償日止，按年息5%
    計算之利息，被告應在中國時報、臺灣時報、聯合報全國版
    刊登五號字體之道歉啟事一天，TVBS電視台每一時段播出道
    歉啟事一天，並願供擔保，請准予宣告假執行。嗣於本院送
    達起訴狀繕本送達上開被告前之民國96年5月29日追加被告
    丙○○（追加時誤載為丑○○）、戊○○（追加時誤載為寅
    ○○）與前開被告負連帶損害賠償責任（卷(一)第96頁)，此
    部分為起訴狀送達前之追加，按諸上揭規定，自無不許之理
    。再原告於本院96年6月14日言詞辯論期日減縮遲延利息之
    請求自送達最後被告翌日起算（卷(一)第147頁)；又於96年7
    月12日具狀減縮聲明即不請求被告應在中國時報、臺灣時報
    、聯合報刊載道歉啟事及TV BS播出道歉啟事（卷(一)第227頁
    ）；繼於96年8月29日具狀陳明辛○○請求壬○○及癸○○
    連帶賠償17萬元、甲○○賠償13萬元、丁○○、乙○○、庚○○、丙○○、戊○○連帶賠償22萬元，己○○請求壬○○
    、癸○○連帶賠償5萬元、甲○○賠償4萬元、丁○○、乙○○、庚○○、丙○○、戊○○連帶賠償6萬元，子○○請求
    壬○○、癸○○連帶賠償1萬元、甲○○賠償8千元、丁○○
    、乙○○、庚○○、丙○○、戊○○連帶賠償1萬2千元 (卷
    (一)第273頁)；復於本院96年9月19日變更聲明辛○○請求被
    告連帶賠償52萬元、己○○請求被告連帶賠償15萬元、子○○請求被告連帶賠償3萬元 (卷(二)第3頁)；原告上開歷次之
    變更，核其性質，均屬減縮應受判決事項之聲明，被告亦均
    無異議而為本案之言詞辯論，按諸上揭規定，亦應准許之。
二、原告起訴主張：被告壬○○、癸○○及訴外人卯○○明知癸○○所稱收到「祭」字之恐嚇信，及因此提出之恐嚇告訴案
    件，業經臺灣臺北地方法院檢察署檢察官於92年1月8日以91
    年度偵字第25586號、92年5月19日以92年度偵字第6881號偵
    查終結，予原告不起訴處分在案，與原告毫無關係，壬○○
    於92年間自訴辛○○、己○○誣告及恐嚇等案件，亦經裁定
    自訴不受理確定在案，證實原告未涉及所指之案件，竟基於
    毀損原告名譽之故意，於94年6月4日提供聯合晚報記者即被
    告甲○○及TVBS電視台記者即被告丁○○、乙○○不實資料
    ，於該日聯合晚報第4版、翌日聯合晚報第6版及TVBS電視新
    聞每小時新聞，以顯著標題刊登及報導如附件所示不實之事
    實，嚴重損害原告名譽。丁○○於95年6月13日在檢察事務
    官訊問時，陳稱該報導係TVBS電視台新聞部社會組組長即被
    告庚○○所交代，做此一指摘誹謗原告名譽之報導，並陳稱
    未向原告查證，即剪輯戊○○採訪錄製之舊有新聞影帶，而
    丙○○為TVBS電視台新聞部主任，應對所播出之新聞內容查
    證是否屬實，有無毀損他人名譽，負監督及審查之責；又被
    告丁○○、乙○○、庚○○、甲○○、戊○○對可盡查證之
    新聞報導，皆可就近調查相關資料以明事實，但均故意不查
    ，受壬○○私下拜託，利用新聞媒體，意圖影響檢察官之偵
    查及法院之審判，惡意詆毀原告名譽，為此依民法第184條
    第1項、第185條及第195條第1項規定，請求被告應連帶賠償
    原告辛○○52萬元、己○○15萬元及子○○3萬元等情。並
    聲明：被告應連帶給付原告辛○○52萬元、己○○15萬元、
    子○○3萬元。
三、被告答辯意旨：
    (一)被告壬○○、癸○○部分：
      有關94年6月4日、5日TVBS電視台所為新聞報導，起因於
      92年3月9日中國時報社會版先刊登一則未具名記者報導之
      新聞，當日下午TVBS新聞台一名女文字記者，偕同攝影師
      至臺北市○○區○○路85巷11號2樓癸○○住處進行採訪
      ，當日僅卯○○接受採訪，畫面僅有卯○○下半身身影，
      癸○○自始至終均無參與，直至新聞播出後，始知悉有此
      採訪。嗣後新聞媒體報導上開相關新聞時，均自行引用92
      年該次採訪之畫面作為新聞背景，所為報導內容及陳述，
      均與壬○○及癸○○無涉。94年6月4日聯合晚報所為採訪
      報導，受採訪者僅壬○○一人，與癸○○無關，新聞內容
      均無提及己○○、子○○，何來侵害渠等之權利，又上開
      聯合晚報報導之事實，辛○○確實對壬○○及癸○○提起
      多件訴訟，而「祭」字信件，係從臺南寄出，子○○斯時
      於臺南就學，其上郵戳為91年10月17日，農曆為同年9月
      12日，恰為癸○○農曆生日前一日，癸○○平時並無與人
      結怨，素有嫌隙者僅為長子辛○○一戶，故可合理懷疑該
      信係由原告所為。原告雖提出有關「祭」字信封涉恐嚇罪
      之不起訴處分書為證，惟此僅能說明該案之證據資料無法
      證明原告等所為有涉恐嚇罪嫌，但並不代表原告等無為此
      等行為，壬○○接受採訪時，其主觀上認知係善意信其所
      為陳述係屬真實，所言內容均有所本，並無誹謗原告名譽
      之故意。況卯○○為退休之刑事局副局長，辛○○為新聞
      媒體主管，皆為公眾人物，壬○○接受聯合晚報採訪所為
      陳述，係針對其兄長辛○○一家人為細故即對父母、手足
      濫興訴訟，致多件訴訟纏身而有浪費司法資源之嫌，以及
      原告所為有違為人兒女應克盡孝道之明訓等，所為之善意
      評論，該等事實均為可受公評之事，主觀上無侵害原告名
      譽之故意，客觀上亦無構成侵害原告名譽之情事等語，資
      為抗辯。並聲明：原告之訴駁回，如受不利之判決，願供
      擔保請准予免假執行之宣告。
    (二)被告丁○○、乙○○、庚○○、丙○○、戊○○部分：
      1.乙○○：伊為TVBS電視台之攝影記者，所負責之工作為
        依據文字記者所採訪撰寫之新聞稿為相關之新聞畫面拍
        攝及剪輯工作，而新聞採訪、查證及新聞稿之撰寫，並
        非攝影記者之責，本件伊係依文字記者丁○○指示，以
        92年3月9日之新聞畫面為剪輯完成本件新聞之剪輯工作
        ，原告以本件新聞之內容所涉責任歸責予伊，顯無理由
        。
      2.庚○○：伊為TVBS電視台新聞部社會副組長，系爭新聞
        為記者丁○○依據當日聯合晚報之新聞進行撰稿報導，
        相關報導內容之撰稿為丁○○所進行，伊不過基於主管
        而為審稿，對於該報導內容，伊經核與他媒體所述相合
        ，認應無違失而予審認，然就該報導內容之相關查訪乃
        丁○○所負責，伊並非線上採訪記者，且對記者之查證
        及採訪過程並不參與，自難以之對伊予以歸責。
      3.戊○○：伊所採訪之報導於92年3月9日播出，原告於96
        年5月29日始追加該部之訴，顯逾二年時效。原告固稱
        其係於95年6月13日偵訊中始知悉戊○○亦有侵權行為
        云云。然新聞播出同日為中國時報率先報導該則新聞，
        原告尚且注意並知悉新聞媒體對其之報導內容，並對中
        國時報提起刑事自訴，由此可證明原告於是時即已知悉
        相關媒體對其之報導，因之原告於今對此新聞提起訴訟
        ，顯逾時效。有關92年3月9日之新聞內容，與事實相符
        ，並無任何侵權行為可言，此可由鈞院調閱之92年度自
        字第310號全卷可證。本件94年6月4日新聞全然與伊無
        關，上開新聞引用92年3月9日新聞帶，係丁○○向TVBS
        新聞資料庫調取後剪輯，新聞稿內容為丁○○所為，原
        告就系爭新聞對伊為追訴，顯無理由。
      4.丁○○：94年6月4日聯合晚報刊出有關前刑事局副局長
        遭兒子告翻天之新聞，該事件為矚目社會事件，伊之主
        管命其進行追蹤報導，伊即查證相關新聞資料庫，查得
        於92年3月9日之TVBS新聞及中國時報曾有相關報導，伊
        即自新聞資料庫調出該新聞帶查證，嗣以電話聯絡相關
        之當事人，然均無法聯繫採訪，乃依據聯合晚報上所載
        內容，並核對92年3月9日新聞內容，撰寫系爭新聞，新
        聞畫面則由伊責由攝影記者乙○○以92年3月9日新聞畫
        面進行剪輯。系爭新聞所載內容中有關前刑事局副局長
        之佟姓高階警官，確因家庭糾紛而使其與家人遭原告等
        人控告多件官司，且奔波於臺北及高雄兩地之法院開庭
        ，亦確有申請保護令之事實，因之所報導內容並無不實
        ，且就該部分原告亦曾對中國時報之記者等人提起自訴
        ，業經判決無罪在案。系爭新聞中有關「佟媽媽過大壽
        時，長子不送禮就罷了，還寄訃聞咒老媽早死…」報導
        ，係依據聯合晚報新聞中所載壬○○所述，該新聞業經
        該報記者甲○○為相當之查證，伊引用其他新聞媒體已
        為相當查證之報導，並核對資料庫之新聞資料，互核相
        符始為報導。再依壬○○答辯狀所提出之證據，癸○○
        確於過壽前收到一封寫著「祭」字之信件，至於原告與
        壬○○間訴訟是否曾經不起訴處分，並無任何公示資料
        可供查證，非任何第三人得以知悉，伊自無從得以查證
        ，且由94年6月5日原告受聯合晚報採訪之際，尚無告知
        該項訊息，亦證伊無故意或過失可言。另系爭新聞內容
        ，並無涉及己○○、子○○，渠等提起本件訴訟，顯屬
        無據。
      5.丙○○：伊於94年6月4日之際，為TVBS電視台新聞部採
        訪中心社會新聞中心主任，系爭新聞為丁○○依當日聯
        合晚報之新聞進行撰稿，伊不過基於主管而為審稿，因
        之報導內容，伊經審核與其他媒體所述相合，應無違失
        而予審認，伊非線上採訪記者，本身對記者之查證及採
        訪過程並不參與，亦無從瞭解，難以之對丙○○歸責。
        原告提出之錄音帶，經丙○○確認，確為其與辛○○之
        對話錄音，但其內容，主要為原告就所播出之系爭新聞
        向伊陳述意見，伊不過被動地聽其陳述，並向其解釋新
        聞處理流程而已，伊於未瞭解該新聞整個查證製作過程
        之前，並未予原告任何具體之回應，且因辛○○申訴內
        容甚為冗長，伊所述「因為我們台北，老實講，本來就
        是跟那個壬○○比較熟…」等語，純係因系爭新聞中引
        用壬○○之陳述，始為如此陳述而已。
      6.均聲明：原告之訴駁回，如受不利之判決，願供擔保請
        准予免假執行之宣告。
    (三)被告甲○○部分：
      伊不認識原告，無損害原告名譽之行為，伊與壬○○為新
      聞同業，係屬舊識，但平常無聯絡，有一日在法院看到壬○○，問其何事至法院，壬○○稱係與原告有所糾紛之故
      ，伊認有新聞價值，請壬○○提供資料，曾查證後撰稿報
      導，報導後辛○○打電話至報社，稱未平衡報導，當日伊
      原為休假，立即銷假，打電話花很多時間與辛○○溝通，
      將辛○○之看法於94年6月5日報導出來，篇幅尚較94年6
      月4日大等語，資為抗辯。並聲明：原告之訴駁回，如受
      不利判決，願供擔保請准宣告免為假執行。
四、兩造不爭執之事實：
    (一)聯合晚報於94年6月4日第4版報導標題為「退休大警官被
      兒子告翻天」、於翌日第6版報導標題為「告老爸辛○○
      有話說」之新聞，報導記者均為被告甲○○。
    (二)TVBS電視台於94年6月4日自晚間7時10分許至94年6月5日
      上午8時10分許，每小時播放一遍「退休大警官被長子告
      翻天」之新聞，報導記者為被告丁○○及乙○○，丁○○
      為文字記者，乙○○為攝影記者。上開新聞報導畫面，引
      用該台92年3月9日時任該台記者戊○○之採訪報導。丙○○於94年6月4日報導時，為該台新聞部採訪中心社會新聞
      中心主任、庚○○為該台新聞部社會組副組長。
    (三)原告辛○○與己○○為夫妻關係，子○○為渠等之女，訴
      外人卯○○與被告癸○○為辛○○之父、母，辛○○為壬○○之兄。
    以上事實，為兩造所不爭執，並有聯合晚報94年6月4日第4
    版剪報及網路新聞資料 (卷(一)第37、38頁)、94年6月5日第6
    版剪報及網路新聞資料 (卷(一)第159、211頁)、94年6月4日
    TVBS電視新聞網路新聞資料 (卷(一)第39、40頁)、92年3月9
    日TVBS電視新聞網路新聞資料 (卷(一)第168頁），應堪信為
    真實。
五、得心證之理由：
    原告主張聯合晚報及TVBS電視新聞於94年6月4日、5日之報
    導，有如附件侵害渠等名譽之情事，請求被告負連帶損害賠
    償責任，被告則皆否認其事，並以前開情詞置辯。因此，本
    件兩造之爭點，當在於上開報導是否有侵害原告之名譽？被
    告等人是否應就上開新聞報導負侵權行為損害賠償責任？茲
    論述如下：
    (一)按民法上不法侵害他人之名譽，則不論行為人之行為係出
      於故意或過失，均應負損害賠償責任，此觀民法第184條
      第1項前段及第195條第1項之規定自明。而所謂過失，乃
      應注意能注意而不注意即欠缺注意義務之謂。構成侵權行
      為之過失，係指抽象輕過失即欠缺善良管理人之注意義務
      而言。行為人已否盡善良管理人之注意義務，應依事件之
      特性，分別加以考量，因行為人之職業、危害之嚴重性、
      被害法益之輕重、防範避免危害之代價，而有所不同。新
      聞自由攸關公共利益，國家應給予最大限度之保障，俾新
      聞媒體工作者提供資訊、監督各種政治及社會活動之功能
      得以發揮；倘嚴格要求其報導之內容必須絕對正確，則將
      限縮其報導空間，造成箝制新聞自由之效果，影響民主多
      元社會之正常發展。故新聞媒體工作者所負善良管理人之
      注意義務，應從輕酌定之。倘其在報導前業經合理查證，
      而依查證所得資料，有相當理由確信其為真實者，應認其
      已盡善良管理人之注意義務而無過失，縱事後證明其報導
      與事實不符，亦不能令負侵權行為之損害賠償責任。惟為
      兼顧個人名譽法益之保護，倘其未加合理查證率予報導，
      或有明顯理由，足以懷疑消息之真實性或報導之正確性，
      而仍予報導，致其報導與事實不符，則難謂其無過失，如
      因而不法侵害他人之名譽，即應負侵權行為之損害賠償責
      任。公眾人物之言行事關公益，其固應以最大之容忍，接
      受新聞媒體之監督，然新聞媒體就其言行之報導，仍負查
      證之注意義務，僅其所負注意程度較為減輕而已 (最高法
      院93年度台上字第851號判決意旨參照)。
    (二)觀諸94年6月4日聯合晚報第4版之報導及網路新聞資料 (
      卷(一)第37、38頁)、94年6月5日聯合晚報第6版之報導及網
      路新聞資料 (卷(一)第159、211頁)、94年6月4日TVBS電視
      新聞網路新聞資料 (卷(一)第39、40頁)，均與原告己○○
      與子○○無涉，渠二人主張因上開新聞報導，致渠等名譽
      受有損害云云，即非可採。
    (三)再觀諸上開新聞報導之內容，亦無隻字片語為被告癸○○
      所述，原告雖陳稱TVBS電視新聞畫面有癸○○接受採訪翻
      閱中國時報之畫面，惟觀諸原告所提出之翻攝照片（卷(一)
      第41、218頁)均看不出為癸○○所為。此外，原告亦未能
      舉證證明癸○○與被告壬○○有共同謀議或行為分擔，提
      供不實資料予甲○○等人為上開新聞報導，亦即原告未能
      證明癸○○為侵害渠等名譽之行為人，是原告主張被告癸○○應就上開新聞報導負侵權行為損害賠償責任云云，亦
      非可採。
    (四)原告辛○○主張甲○○於94年6月4日及94年6月5日在聯合
      晚報之報導中，有如附件侵害其名譽之內容云云。甲○○
      則辯稱其報導之資料為壬○○所提供，其有經合理查證等
      語，並提出壬○○交付之資料一份為證（卷(二)第195至244
      頁)。經查，觀諸甲○○所提出之資料，包含載有「祭」
      字之信封、臺灣高雄地方法院91年度自字第448號刑事裁
      定書、臺灣臺北地方法院檢察署92年度偵字第13145號不
      起訴處分書、臺灣高等法院高雄分院92年度抗字第108號
      刑事裁定書、臺灣高雄地方法院92年度訴字第661號刑事
      判決書、致佟先生及佟夫人 (即卯○○與癸○○)之信函
      、北市警察局文山二分局執行保護令交付物品清單、受 (
      處)理家庭暴力案件調查紀錄 (通報)表、保護令執行紀錄
      表、本院91年度緊暫家護字第6號民事暫時保護令、83年
      10月8日自由時報剪報、臺灣高雄地方法院檢察署91年度
      偵字第26905號不起訴處分書、臺灣高雄地方法院93年度
      附民字第45號刑事附帶民事訴訟判決、原告與卯○○等間
      訴訟案件一覽表、中國時報92年3月9日剪報、原告與卯○○電話錄音譯文內容、臺灣高雄地方法院92年度自字第
      125號刑事裁定書、同法院92年度自更字第9號刑事判決書
      、臺灣高等法院92年度家護抗字第71號裁定書、本院91年
      度家護字第531號民事通常保護令、臺灣高雄少年法院通
      知書、本院少年法庭通知書、本院少年調查保護官通知等
      ，而該等文件多為檢察官之不起訴處分書及法院之裁判書
      ，記載著原告與被告壬○○、癸○○及訴外人卯○○間數
      年來之多起爭執，其中臺灣高等法院92年度家護抗字第71
      號民事裁定，就辛○○遭癸○○聲請保護令事件提起抗告
      所為裁定中，亦認定辛○○夫婦南北興訟及癸○○曾於91
      年10月17日生日前收到「祭」之信函等事實（卷(二)第231
      頁），足證甲○○為上開報導時，並未僅聽信壬○○片面
      之詞，以上開書面資料，亦有相當理由，使甲○○於報導
      時有相當之理由確信其為真實，應認午○已盡善良管理人
      之注意義務而無過失。次查，甲○○辯稱94年6月4日報導
      前未能聯絡辛○○，待其報導後，辛○○與其聯絡後，其
      即於翌日引述辛○○之陳述而為平衡報導等語。核卷附聯
      合晚報94年6月5日之報導內容（卷(一)第159、211頁)，確
      均為引述辛○○所為之陳述，應堪信甲○○上開所辯係屬
      真實。再查，原告雖主張聯合晚報94年6月5日之報導亦有
      損害其名譽之情事云云。惟查，辛○○指述其妻己○○遭
      其母癸○○打，係確有其事，癸○○並因此遭本院判處罰
      金3千元，有原告提出之本院94年度易字第1031號刑事判
      決書在卷可按 (卷第56至61-1頁)，另報導中所載辛○○
      稱「過去很多案子司法處理不公，他曾向法務部檢舉檢察
      官執法不當，但未獲得答覆。」，並無使辛○○之人格，
      因之在社會上受有貶抑或減損，該部分亦難認有損害辛○○名譽之情事，原告上開主張，並無足採。
    (五)關於TVBS電視台新聞於94年6月4日所為如附件所示之報導
      部分，被告丁○○辯稱係根據當日聯合晚報之報導所為之
      追縱報導，並從新聞資料庫查得該電視台92年3月9日之新
      聞及中國時報曾為相關之報導等語，業據其提出網路新聞
      資料（卷(一)第168頁)及新聞光碟二片 (附於證物袋）為證
      ，並有上開日期之中國時報剪報在卷可按（卷(一)第158頁)
      ，應堪採信。再附件所示之新聞內容中所述家暴事實部分
      ，經本院核發暫時保護令（卷(二)第211至212頁)、通常保
      護令（卷(二)第234至241頁)，辰○佁不服提起抗告，業經
      臺灣高等法院駁回其抗告（卷(二)第229至233頁)，又辛○○家人與卯○○、癸○○及壬○○間有起訴訟，業如前開
      (四)部分所述，甲○○於聯合晚報報導時，已有合理之查證
      ，亦業如前述，丁○○辯稱在未能聯絡當事人之情況下，
      相信聯合晚報已為相當之查證，應堪予採信。至於「祭」
      字信函，雖經檢察官偵查結果，認不能證明為辛○○所為
      ，但該項偵查結果，非一般人所得知悉，亦如前述，是以
      不論戊○○於92年3月9日為報導時或丁○○及乙○○於附
      件所為之報導時，有何故意或過失侵害之辛○○名譽之情
      事，又該三人既無故意或過失侵害辛○○之名譽，則渠等
      之主管即被告庚○○及丙○○，自亦無應負侵權行為損害
      賠償責任之可言。原告雖提出與丙○○之通話錄音帶及譯
      文（卷(二)第47至53頁)證明丙○○與壬○○比較熟，聽壬○○片面之詞為不實之報導云云。丙○○雖承認錄音內容
      為真正（卷(二)第166頁)但辯稱被動地聽辛○○陳述，純係
      新聞中係引用壬○○之陳述，始為如此陳述等語。查丙○○當時確係被動的接受辛○○之陳述，其雖陳稱與壬○○
      較為熟識，聽其一面之詞等語，但其並非進行採訪之記者
      ，就丁○○是否進行查證乙節，自不能越俎代庖，逕稱丁○○未進行查證，僅聽壬○○一面之詞而為報導，是上開
      錄音並不足以證明丙○○有故意或過失侵害辛○○名譽之
      情事。此外，原告並未提出其他證據證明，壬○○或癸○○與被告丁○○、乙○○、庚○○、丙○○、戊○○共同
      謀議，或有何行為分擔，為如附件所示之TVBS新聞報導，
      共同損害原告名譽之行為，原告主張被告丁○○等人等侵
      害渠等名譽云云，並非可採。
    (六)原告主張壬○○提供不實之資料予甲○○，致甲○○為94
      年6月4日聯合晚報損害其名譽之報導等情，雖為壬○○所
      否認，並辯所述均有所依據，並善意信其為真實，並無誹
      謗原告名譽之故意，且屬善意評論，而評論者亦為可受公
      評之事云云。經查，94年6月4日聯合晚報所載「佟的次子
      壬○○說，91年9月，哥哥在母親癸○○過壽時，寄了一
      封只寫一個『祭』字的恐嚇信，想觸媽媽霉頭」等語，確
      為壬○○所述，業經被告甲○○陳明無訛，壬○○對此亦
      不爭執。次查，壬○○曾以該「祭」字信函連同其他事實
      ，向臺灣臺北地方法院檢察署檢察官告訴及告發原告辛○○及己○○涉有恐嚇罪嫌，經該署檢察官偵查後，認為癸○○固曾收到載有「祭」字之信函，但不能證明為辛○○
      、己○○所為，而予以不起訴處分，有該署檢察官91年度
      偵字第25586號不起訴處分書在卷可憑 (卷(一)第28至29 頁
      )，足證其於94年6月4日告訴甲○○該等事實時，即已明
      知無證據證明「祭」字信函為辛○○所為，仍告知甲○○
      該信函為辛○○所寄，使甲○○陷於錯誤而為上開報導，
      參以壬○○亦為新聞從業人員，對新聞媒體報導採擷事項
      及主體，知之甚詳等情，原告主張壬○○有藉甲○○之報
      導，以損害辛○○之名譽乙節，應堪認定。壬○○雖辯稱
      該信函從臺南寄出，辛○○之女子○○當時於臺南就學，
      且時間恰為癸○○生日之前，癸○○與人素無怨隙，有多
      件訴訟糾紛者，僅原告一家，且無證據證明辛○○所為，
      並不代表辛○○並無此行為云云。然該「祭」字信函，固
      從臺南寄出，子○○當時亦於臺南就學，此皆經檢察官偵
      查屬實，但實乏證據證明為辛○○、己○○所為，業如前
      述，亦不能證明子○○所為，子○○亦經檢察官不起訴處
      分在案，有臺灣臺北地方法院檢察署92年度偵字第6881號
      不起訴處分在卷可考 (卷(一)第30頁)，按不能證明者，即
      不能證明為某人所為，壬○○仍執非謂辛○○未為該等行
      為，實無可採。又該等事實，既經檢察官偵查予以不起處
      分在案，壬○○即無善意信其已見為真實之基礎可言，而
      其所為之評論，乃在攻訐其兄之不孝行為，亦非善意之評
      論，壬○○辯稱其善意信為真實，無損害名譽之故意，並
      為善意之評論云云，並無可採。復查，壬○○又辯稱其父
      卯○○曾為刑事局副局長及兄為臺灣時報主任，為公眾人
      物，其所述係為可受公評之事項云云。本件壬○○所述為
      家門之事，與渠等之職務無何關聯，亦與公益無關，所述
      之事實，顯非可受公評之事，壬○○上開所辯，亦不足採
      。從而，原告辛○○主張壬○○侵害其名譽，本諸民法第
      184條第1項前段及第195條第1項之規定，請求壬○○賠償
      其精神上所受之損害，即屬有據。本院審酌二人為兄弟關
      係，因家庭失和，致兄弟鬩牆，壬○○上開向聯合報所為
      不實之陳述，導致辛○○精神受有痛苦，堪予認定，惟此
      事件，曾經中國時報及TVBS電視新聞於92年3月9日為類似
      之報導，對辛○○之衝擊，應較緩和，及二人之身分地位
      及經濟狀況等一切情狀，認辛○○對壬○○之請求於10
      萬元內為適當，超過部分之請求，並無理由。
    (七)綜上所述，原告辛○○依侵權行為法律關係請求被告壬○○賠償10萬元之範圍內，為有理由，逾上開範圍之請求、
      其對其餘被告及己○○、子○○對被告等之請求，則均為
      無理由，應予駁回。
六、原告辛○○勝訴部分，本院所命給付之金額，未逾新臺幣50
    萬元，應依民事訴訟法第389條第1項第5款規定，應依職權
    宣告得予假執行；被告壬○○陳明如受不利之判決，願供擔
    保為免假執行宣告，核無不合，爰酌定如主文第4項所示之
    相當擔保金額，准許之。
七、本件事證已臻明確，兩造其餘攻擊防禦方法及所舉未經援用
    之證據，經本院斟酌後，認為均不足以影響本判決之結果，
    爰不一一論述，併此敘明。
據上論結，原告之訴為一部有理由，一部無理由，依民事訴訟法
第79條、第85條第1項但書、第389條第1項第5款、第392條第2項
，判決如主文。
中    華    民    國    97    年    4    月    2    日
                  民事第四庭法  官  劉坤典
以上為正本係照原本作成
如對本判決上訴，須於判決送達後20日內向本院提出上訴狀
中    華    民    國    97    年    4    月    2    日
                            書記官  陳素卿
附件：
┌─────┬────────────────────┐
│日期、作者│原告指述毀損名譽之報導內容摘要          │
│版別      │                                        │
├─────┼────────────────────┤
│聯合晚報9 │佟的次子壬○○說，91年9月，哥哥在母親佟 │
│4年6月4日 │巳○過壽時，寄了一封只寫一個「祭」字的恐│
│第4版 (記 │嚇信，想觸媽媽霉頭，卯○○忍無可忍，到法│
│者甲○○) │院告兒子恐嚇，官司後來無疾而終，但辛○○│
│          │「從此開始對雙親、家人一連串的告訴，還告│
│          │過殺人未遂。」因辛○○在南、北兩地開告，│
│          │卯○○一家人南北法院奔波出庭，沒有寧日。│
├─────┼────────────────────┤
│聯合晚報9 │從高雄北上處理兒子的教育問題，太太卻被媽│
│4年6月5日 │媽打、過去很多案子司法處理不公，他曾向法│
│第6版（記 │務部檢舉檢察官執法不當，但未獲得答覆。  │
│者甲○○）│                                        │
├─────┼────────────────────┤
│TVBS電視台│母過壽、子哭母、寄訃聞、佟媽媽過大壽時，│
│自94年6月4│長子不送禮就罷了，還寄訃聞咒老媽早死，氣│
│日晚間7時 │的老人家差點沒心臟病發。逆子轟父出門、但│
│10 分許至 │除了家暴陰影，長子對警官老爸最大的折磨，│
│94年6月5日│就是三年內控告老爸老媽17條官司，還包括殺│
│上午8時10 │人未遂、逆子轟父出門、看著報紙，寫著自己│
│分許，每小│被兒子趕出家門，不堪的際遇，83歲的佟伯伯│
│時播放一遍│覺得無臉見人，因為自己曾是意氣風發的刑事│
│，共13遍 (│局副局長、前刑事局副局長卯○○：「教育小│
│記者丁○○│孩子是怎樣失敗，我很慚愧。」            │
│、乙○○、│                                        │
│戊○○)   │                                        │
└─────┴────────────────────┘

司法院資訊處製作；財團法人民間司法改革基金會備份。
